臺灣高等法院花蓮分院刑事判決
111年度上訴字第39號

上  訴  人  
即  被  告  林長青



選任辯護人  徐韻晴律師(法扶律師)
上列上訴人因違反毒品危害防制條例案件，不服臺灣花蓮地方法
院110年度訴緝字第13、14號中華民國111年1月27日第一審判決
（起訴案號：臺灣花蓮地方檢察署109年度偵字第2412、3076號
，追加起訴案號：同署109年度偵字第4738號），提起上訴，本
院判決如下：
    主  文
上訴駁回。             
    理  由
按刑事訴訟法(下稱刑訴法)第350條、第361條、第362條、第36
  7條規定，不服地方法院之第一審判決上訴者，須提出上訴書
  狀，並應敘述具體理由，為上訴必備之程式。所稱不服第一審
  判決之具體理由，係具體指摘第一審判決關於認定事實、適用
  法律及量刑等事項，有違法或不當之情形而言。倘上訴人之上
  訴書狀，雖敘述上訴理由，惟未具體敘述第一審判決有何上述
  違法、不當情形，而泛言原判決認事錯誤、用法不當、量刑失
  衡，而無實際之論述內容或僅泛詞陳述其主觀之期待，或形式
  上雖已指出具體事由，然該事由縱使屬實，亦不足以認為原判
  決有何不當或違法者，即與未敘述具體理由無異，所為上訴，
  仍不符合上訴之法定要件，應由第二審法院以上訴不合法律上
  程式，予以駁回。準此，就下述個案類型，最高法院亦同認非
  屬得上訴之具體理由：㈠最高法院108年度台上字第1184號刑事
  判決：「本件原判決就上訴人李○○所犯3人以上共同冒用公務
  員名義詐欺取財罪，以上訴人第二審上訴的理由，僅泛稱：我
  於警詢、偵查、審判中均自白認罪，顯已知悔過，犯後態度尚
  稱良好，又我領有身心障礙證明，且係低收入戶，懇請依刑法
  第59條規定，給予從輕量刑之機會等語。並未具體指摘第一審
  判決認事用法究有何不當或違法之處，認非屬得上訴第二審的
  具體理由，爰依刑訴法第367條前段、第372條的規定，不經言
  詞辯論，駁回上訴人在第二審的上訴，已詳敘憑以認定的理由
  。所為論斷，俱有卷存證據資料可資覆按，從形式上觀察，並
  無違背法令的情形。」㈡、最高法院110年度台上字第4793號刑
  事判決：「原判決就上訴人林○○犯販賣第二級毒品7罪及轉讓
  禁藥1罪（詳如原判決附表二），以上訴人第二審上訴所具之
  理由，即僅稱：其固遭第一審判決定應執行有期徒刑5年2月，
  然其犯後態度良好，犯罪危害程度甚低，第一審量刑過重，請
  求從輕量刑等語，未具體指摘第一審判決採證、認事或用法究
  有何不當或違法之處，認非屬得上訴第二審之具體理由，爰依
  刑事訴訟法第367條前段、第372條之規定，不經言詞辯論，駁
  回其在第二審之上訴。已詳敘憑以認定之理由。所為論斷，俱
  有卷存證據資料可資覆按，從形式上觀察，並無違背法令之情
  形。」㈢、最高法院110年度台上字第1622號刑事判決：「原判
  決以上訴人之第二審上訴不合法律上之程式，而予駁回，已詳
  敘其第二審上訴意旨雖略稱：上訴人僅販賣第二級毒品一次，
  且販賣之毒品淨重僅1.228公克，又係未遂，販賣時年僅22歲
  又13天，年紀尚輕，目前亦有正當工作，需扶養無勞動力、不
  能工作之父親，又需負擔祖父及叔叔的扶養費，倘其入獄執行
  ，恐將影響家人生活並加劇其他家人之生活重擔，堪認屬情輕
  法重，在客觀上足以引起一般之同情，有依刑法第59條規定酌
  減其刑之必要，第一審未予審酌，自有判決違背法令之違誤等
  語；然刑法第59條之酌量減輕其刑，必須犯罪另有特殊之原因
  與環境，在客觀上足以引起一般之同情，認為即予宣告法定最
  低度刑，猶嫌過重者，始有其適用，而適用刑法第59條酌減其
  刑與否，法院本屬有權斟酌決定，未依該規定減輕其刑，並無
  違背法令可言。第一審審酌上訴人雖僅販賣第二級毒品1次，
  又係販賣未遂，而且年紀尚輕等情，但其另有施用毒品、違反
  藥事法及販賣第三級毒品案件尚在法院繫屬中，且第一審適用
  刑法第25條第1項、毒品危害防制條例第17條第2項規定予以減
  輕其刑，以民國109年7月15日修正施行前毒品危害防制條例第
  4條第2項販賣第二級毒品罪之法定刑為『無期徒刑或7年以上有
  期徒刑，得併科新臺幣1千萬元以下罰金』，第一審量處有期徒
  刑1年10月，已詳細說明其理由，此乃事實審法院量刑職權之
  適法行使，並未逾越法律所規定之範圍，亦無濫用其權限及違
  反公平、比例及罪刑相當原則等情事，自不得任意指為違法。
  又是否適用刑法第59條規定酌量減輕其刑，屬實體法上賦予法
  院得依職權裁量之事項，故第一審未依刑法第59條規定酌減其
  刑，難謂違背法令。因認上訴人於原審之上訴意旨僅係針對第
  一審判決是否依刑法第59條規定酌減其刑之法院得依職權裁量
  事項再為爭執，乃純屬其個人主觀上對法院量刑之期盼，難認
  已提出具體理由，並非依據卷內既有訴訟資料或提出新事證，
  指摘或表明第一審判決有何採證、認事、用法或量刑等足以影
  響判決本旨之不當或違法，要難謂其上訴書狀已經敘述具體理
  由。其上訴顯無具體理由而不合法定程式，爰不經言詞辯論，
  駁回其第二審之上訴等旨。(略)。原判決已詳敘上訴人之第二
  審上訴狀所載之理由，如何非屬具體理由等旨；從形式上觀察
  ，並無足資撤銷之違背法令情形。」
本件上訴人即被告林長青(下稱被告)上訴理由略以：伊原有正
  當工作，無販毒前科，販賣數量不大，獲利甚微，相較於大毒
  梟或販毒慣犯，惡性相對輕微，犯後態度良好，行為應屬偶發
  ，而有情輕法重顯可憫恕之情，應依刑法第59條減刑，始符罪
  刑相當。原審認無刑法第59條之適用，所為各罪量刑及應執行
  刑均嫌過重，爰請撤銷原判決，改判較輕之刑等語。
經查：
㈠原審以被告於偵查、原審之自白，證人林祐辰及原判決附表一
  「購毒者」欄所示吳森傑等人之證述、搜索扣押筆錄、扣押物
  品目錄表、通訊軟體對話紀錄翻拍照片等卷證資料，認定被告
  犯販賣第二級毒品甲基安非他命罪共14次，分別判處有期徒刑
  3年7月至4年不等之宣告刑，並定應執行有期徒刑5年。經核原
  判決已詳敘所憑證據及認定理由，從形式上觀察，並無認定事
  實錯誤或違背法令之情形，量刑亦甚妥適。
㈡按量刑輕重，係屬事實審法院得依職權自由裁量之事項，苟已
  斟酌刑法第57條各款所列情狀而未逾越法定刑度，不得遽指為
  違法；刑罰之量定，固屬法院自由裁量之職權行使，但仍應審
  酌刑法第57條所列各款事由及一切情狀，為酌量輕重之標準，
  並非漫無限制。在同一犯罪事實與情節，如別無其他加重或減
  輕之原因，下級審法院量定之刑，亦無過重或失輕之不當情形
  ，則上級審法院對下級審法院之職權行使，原則上應予尊重(
  最高法院72年台上字第6696號、85年度台上字第2446號刑事判
  決要旨參照)。其次，是否適用刑法第59條規定酌減其刑，乃
  屬法院得依職權自由裁量之事項，原審雖未適用該項規定酌減
  其刑，除其裁量權之行使，明顯違反比例原則外，不得任意指
  為違法(最高法院93年度台上字第1159號、76年度台上字第73
  號刑事判決要旨參照)。而刑法第59條所謂「犯罪之情狀」，
  與同法第57條規定科刑時應審酌之一切情狀，並非有截然不同
  之領域，於裁判上酌減其刑時，仍得就包括同法第57條所列舉
  事項之犯罪一切情狀，依其程度予以全盤考量，審酌其犯罪有
  無特殊之原因與環境，在客觀上足以引起一般同情，以及宣告
  法定（或依法減輕後）最低刑度，是否猶嫌過重等可憫恕之事
  由，以為判斷（最高法院107年度台上字第4016號、106年度台
  上字第263號刑事判決意旨參照）。
㈢本件原審於量刑時審酌：被告明知毒品對社會秩序及國民健康
  危害至深且鉅，嚴重影響社會治安，竟販賣甲基安非他命供人
  施用，被告所為肇生他人依賴毒品，戕害國民身心健康，且有
  滋生其他犯罪之可能，對社會所生危害程度非輕，兼衡其坦承
  犯行，家庭及經濟狀況、大學肄業之教育程度，暨被告販賣所
  得金額等一切情狀，分別量處如原判決附表二所示宣告刑。應
  執行部分則考量：刑法第51條係採限制加重原則，亦即非以累
  加方式定應執行刑，被告每次犯罪手法類似，如以實質累加方
  式定應執行刑，則處罰之刑度顯將超過其行為之不法內涵，違
  反罪責原則，及考量因生命有限，刑罰對被告造成之痛苦程度
  ，係隨刑度增加而生加乘效果，非以等比方式增加，是以隨罪
  數增加遞減刑罰方式，當足以評價被告行為不法性之法理（即
  多數犯罪責任遞減原則）。本件被告各次販毒之犯罪手法近似
  ，相隔時間非長、犯罪地點及毒品擴散對象多所重覆，侵害法
  益之同質性高，危害之加重效應非如等差級數般加劇等節為考
  量重點，依比例原則、平等原則、罪刑相當原則、重複評價禁
  止原則等要求，定其應執行有期徒刑5年等旨。
㈣經核：
⒈原審顯已斟酌刑法第57條各款所列情狀，包括被告上訴理由所
  稱犯後態度、犯罪所得、危害程度等節，並無漏未審酌量刑因
  子之缺失。
⒉又被告所犯修正前毒品危害防制條例(下稱毒品條例)第4條第2
  項販賣第二級毒品罪，乃最輕本刑有期徒刑7年以上之罪，經
  依修正前毒品條例第17條第2項減刑後，最低處斷刑為有期徒
  刑3年6月。原審依被告本案每次販毒數量，各宣告有期徒刑3
  年7月至4年不等之刑度，落點於低數值之範圍，並無顯然過重
  之情事。
⒊被告本案販賣第二級毒品之次數高達14次，對象有6人之多，整
  體情節並非輕徵。原判決最長期之宣告刑為有期徒刑4年，各
  刑合併之刑期共52年3月，即應於4年以上、52年3月以下之範
  圍定其應執行刑，然原審僅量處應執行有期徒刑5年，顯已從
  輕。
⒋基上，原審量處之宣告刑及應執行刑，俱已從輕低度量刑，未
  逾越公平正義之精神，客觀上亦不生量刑畸重畸輕之裁量權濫
  用，從形式上觀之，核無濫用量刑權限，亦無判決理由不備，
  或其他輕重相差懸殊等量刑有所失出或失入之違法或失當之處
  。
㈤本件被告販賣第二級毒品達14次，對象共6人，違反義務之程度
  及所生危害不容輕忽。經原審依修正前毒品條例第17條第2項
  減輕其刑後，已無情輕法重、情堪憫恕之情。又關於刑法第59
  條所規定的「犯罪情狀」，除上述外在（客觀）事實外，另應
  一併審酌犯罪行為人的犯行動機、目的、意圖、平素行狀等主
  觀事實。查：
⒈被告從108年12月30日到109年4月15日短短4個月餘期間，就連
  續犯下14次販毒犯行，可見其遵法意識甚為薄弱，法敵對意識
  甚為明顯。
⒉被告犯罪動機、目的等顯係為一己私利，無特別值得審酌同情
  之處。
⒊被告有數刑案紀錄，有前案紀錄可佐（本院40號卷第45頁至第
  54頁），平素行狀難認為良好，刑罰反應能力不佳，也不值得
  審酌同情。
⒋關於自白犯行部分：
⑴原審業依修正前毒品條例第17條第2項規定就被告所犯各罪減輕
  其刑（本院40號卷第35頁第6行至第10行），復於宣告刑量刑
  時，列為量刑因子（本院40號卷第36頁第8行），如單憑被告
  犯後坦承犯行，即率認有刑法第59條酌量減輕其刑的適用，實
  有忽視刑法第59條規定的犯罪情狀除須審酌犯罪後態度外，另
  須一併審酌其他外在事實（如罪質輕重、法益侵害危殆化、危
  險程度等）及主觀事實（如犯罪動機、目的等）的疑義。
⑵又縱認自白犯行該因子得往酌量輕其刑方向擺盪，但經一併審
  酌上述外在（客觀）、主觀事實後，自白犯行該因子的作用力
  顯已不足以發揮開啟酌量減輕其刑的作動力。
⑶尤有甚者，自白犯行該因子既已於「處斷刑」階段依修正前毒
  品條例第17條第2項規定發揮1次作用力，復於「宣告刑」階段
  經原審再次審酌，其是否仍有餘力促動酌量減輕其刑？又如認
  為可以的話，是否有過度看重（或評價）的疑義？
㈥上訴意旨所稱各節，業經原審依刑法第57條為量刑審酌，此外
  ，並無客觀上足以引起一般同情，以及依法減輕後，最低刑度
  猶嫌過重等可憫恕之特殊情狀存在，自不得再邀刑法第59條之
  寬典。則原審經審酌後，認本件依修正前毒品條例第17條第2
  項減刑，及依刑法第57條各款為量刑評價後，已無科以法定最
  低刑而猶嫌過重之情形，無刑法第59條之適用等旨．形式上觀
  察，亦無不當或違法之情形，上訴理由空泛指謫原判決未依刑
  法第59條酌減其刑，自有不當云云，難認係具體理由，其據此
  提起上訴，顯與第二審上訴制度旨在請求第二審法院撤銷、變
  更第一審不當或違法之判決，以實現個案救濟之立法目的不相
  契合，自難准許。
綜上，本件被告之上訴，僅係針對原判決之量刑及是否依刑法
  第59條規定酌減其刑之法院得依職權裁量事項再為爭執，無一
  具體指摘原審究竟有何認定事實、適用法律違法或不當之處，
  乃純屬其個人主觀上對法院量刑之期盼，而非依據卷內既有訴
  訟資料或提出新事證，指摘或表明第一審判決有何採證、認事
  、用法或量刑等足以影響判決本旨之不當或違法，要難謂其上
  訴書狀已經敘述具體理由。揆諸上開規定及說明，本件上訴顯
  無具體理由而不合法定程式，應予駁回，並不經言詞辯論為之
  。
據上論斷，應依刑事訴訟法第367條前段、第372條，判決如主文
。
中　　華　　民　　國　　111 　年　　4 　　月　　29　　日
　　　　　　　　　刑事庭審判長法  官  林信旭 
　　　　　　　　　　　　　　  法  官  劉雪惠
　　　　　　　　　　　　　　  法  官  廖曉萍
以上正本證明與原本無異。
如不服本判決，應於收受送達後20日內向本院提出上訴書狀，其
未敘述理由者，並得於提起上訴狀後20日內向本院補提理由書（
均須按他造當事人之人數附繕本）「切勿逕送上級法院」。
因疫情而遲誤不變期間，得向法院聲請回復原狀。　　　　　　
中　　華　　民　　國　　111 　年　　4 　　月　　29　　日
                              書記官  廖子絜